行　政　法　院　判　決　　　　　　　　　　　　　八十七年度判字第一八三二號
　　原　　　告　甲○○
　　被　　　告　考選部
右當事人間因考試事件，原告不服考試院中華民國八十七年一月十七日八七考台訴決
字第○○二號再訴願決定，提起行政訴訟。本院判決如左︰
　　主  文
原告之訴駁回。
　　事  實
緣原告於民國八十六年七月間，檢具有關費件，報考八十六年特種考試司法人員考試
三等考試司法官考試，經被告審查結果，以原告之年齡與應考資格規定不合，予以退
件。原告不服，提起訴願、再訴願，遞遭駁回，遂向本院提起行政訴訟。茲摘兩造
訴辯意旨如次：
原告起訴意旨略謂︰(一)緣依司法院三十四年院字第二八一○號解釋「依考試法舉行之
考試，對於應考資格、體格檢驗或檢竅，經決定不及格者，自屬行政處分」，又依釋
字第四二三號亦是同樣之解釋，而原告對被告關於以「司法官應考人限齡及屆齡之計
算提起再訴願，而被告之再訴願決定書認為係非行政處分，不得提再訴願，於法不合
應不受理。」被告之決定，與上述司法院之解釋抵觸，應屬違法，原告之再訴願是合
法。被告比附援引行政法院五十九年度判字第五八○號判例及其自行之解釋，係屬強
詞奪理，應判諭被告敗訴之判決。(二)依憲法第七條及同法第十八條規定，人民有平等
應考試服公務之權利，又依憲法第二十三條規定：「以上列舉之自由權利，除為防止
妨礙他人自由，避免緊急危難，維持社會秩序或增進公共利益所必要者外，不得以法
律限制定之。」司法官平亭訟獄，循經驗法則，依自由心證斷案。而經驗法則之取得
必須經人生長年漂泊坎坷，仕途之碰壁與挫折，才能體會人生之真諦，而獲得真善美
之經驗法則，而司法官係終身職，故年齡高者較適合任司法官。而吾國正邁入老齡國
家，故以五十五齡為報名限齡，正是不合事實須要及舉辦考試之目的，且當今殘障者
均可報考，而年齡五十五歲之限制太早且違背平等原則，而被告對五十五歲屆齡以考
試日為準，而非以報名日為準，更是侵害以報名為準者而能報名者之權益，且違背民
法第一百三十條：「時效因請求而中斷」之法理精神，原告實難折服。綜上所述，爰
行政訴訟法第一條之規定提起行政訴訟，懇請判決撤銷一再訴願決定及原處分等語。
被告答辯意旨略謂︰按公務人員各種考試之應考年齡、考試類、科及分類、分科之應
試科目，由考試院定之，公務人員考試法第五條定有明文。又依同法施行細則第六條
規定，本法第五條所稱「應考年齡、考試類、科及分類、分科之應試科目，由考試院
定之」，指由考試院分別於各該考試規則或列表規定。所稱應考年齡，其計算以算至
考試前一日之實際年齡為準。復按考試院訂定發布之特種考試司法人員考試應考資格
表附註一規定，應三等考試司法人員司法官考試者，其應考年齡須在十八齡以上，五
十五齡以下。查本項考試定於八十六年九月二十七日起連續舉行三天，依前開規定計
算，應考人須在三十一年九月二十六日以後，六十八年九月二十六日以前出生者，始
足當之，而原告為三十一年九月十二日出生，與上開規定不合，本部予以退件，洵無
違誤。綜上論結，原告之訴為無理由，敬請予以駁回等語。
　　理  由
按公務人員考試法第五條規定：「公務人員各種考試之應考年齡、考試類、科及分類
、分科之應試科目，由考試院定之。」同法施行細則第六條規定：「本法第五條所稱
『應考年齡、考試類、科及分類、分科之應考科目，由考試院定之』，指由考試院分
別於各該考試規則或列表規定。前項所稱應考年齡，其計算以算至考試前一日之實際
年齡為準。．．．。」又應三等考試司法人員司法官考試者，其應考年齡須在十八歲
以上，五十五歲以下，為考試院訂定發布之特種考試司法人員考試應考資格表附註一
所明定。復按考試院為國家最高考試機關，得依法定職權訂定考試規則，如未逾越職
權範圍，或侵害人民應考試之權利，即無牴觸憲法之可言，業經司法院釋字第一五五
號解釋釋示在案。又中華民國人民在法律上一律平等為憲法第七條所明定，人民依同
法第十八條應考試服公職之權，在法律上自亦應一律平等。惟此所謂平等，係指實質
上之平等而言，其為因應事實上之需要，及舉辦考試之目的，就有關事項，依法酌為
適當之限制，要難謂與上述平等原則有何違背，亦經司法院釋字第二○五號解釋闡釋
甚明。是以考試院依據法律授權，考量考試性質及用人機關之特殊需要而訂定應考年
齡之規範，應考人自應受其拘束。本件原告於民國八十六年七月間，檢具有關費件，
報考八十六年特種考試司法人員考試三等考試司法官考試，經被告審查結果，以原告
之年齡與應考資格規定不合，予以退件。查本項考試定於八十六年九月二十七日起連
續舉行三天，依前開規定計算，應考人須在三十一年九月二十六日以後，六十八年九
月二十六日以前出生者，始得報名參加本項考試，而原告為三十一年九月十二日出生
，已逾依首開法令規定之本項考試應考年齡，被告未准其報名應試之處分及一再訴願
決定機關駁回其訴願、再訴願，並無違誤。均應予維持。原告訴稱，系爭考試以五十
五歲為報名限齡，應變更其計算方式為以報名日而非以考試日為準云云，並無法令依
據，難謂有理由，再訴願決定以原告此一部分之請求不合法，駁回原告此一部分之再
訴願，其理由雖有不同，惟結果並無二致，故仍予維持。且五十五歲之限齡，並不因
個人情況而異其適用，故無違背平等原則之可言。又報名參加考試並非請求權之行使
，是與民法上時效因請求而中斷之規定無關。至五十五歲之限齡是否太早，核屬考試
院依法裁量之範圍，其裁量權之行使於法並無違誤，已如前述，況原告本部分主張並
非原處分違法問題，併與指明。綜上所述，原告起訴意旨難謂有理由，應予駁回。
據上論結，本件原告之訴為無理由，爰依行政訴訟法第二十六條後段，判決如主文。
中    華    民    國     八十七      年      九      月       九        日
                    行 政 法 院 第 二 庭
                                審 判 長 評  事      陳  石  獅
                                         評  事      徐  樹  海
                                         評  事      彭  鳳  至
                                         評  事      黃  合  文
                                         評  事      林  茂  權
右  正  本  證  明  與  原  本  無  異
                                         法院書記官  王  福  瀛
中    華    民    國     八十七      年      九      月       九        日
